臺灣臺東地方法院刑事判決　　　　　　　　　　　　　　九十一年度訴字第六八號
　　公　訴　人　臺灣臺東地方法院檢察署檢察官
　　被　　　告　己○○
　　　　　　　　戊○○
　　共　　　同　本院公設辯護人　甲○○
　　指定辯護人
右列被告等因強盜等案件，經檢察官提起公訴（九十一年度偵字第三八六號、九十一
年度偵字第五○○號），本院判決如左：
    主  文
己○○、戊○○共同意圖為自己不法之所有，攜帶凶器，以強暴、脅迫至使不能抗拒
，而取他人之物，未遂，己○○處有期徒刑柒年肆月，戊○○處有期徒刑柒年。
扣案之改造ＰＰＫ玩具手槍壹把（黏貼槍枝管制編號：0000000000號條碼
）、彈匣壹個、滑套壹個、改造貝瑞塔玩具手槍壹把（黏貼槍枝管制編號00000
00000號條碼）、子彈拾柒顆及頭套壹個均沒收。
    事  實
一、己○○前因違反懲治盜匪條例案件，經臺灣板橋地方法院判決有期徒刑十五年、
    褫奪公權十年確定，於民國八十三年二月四日假釋並交付保護管束（現撤銷假釋
    執行殘刑中）。詎其猶未悛悔，竟因輒至其小學同學鄭添信所經營位於臺東縣臺
    東市○○路○段三八四號之「中興銀樓」走動之機會，探得固定為中興銀樓運送
    金飾之加工廠商乙○○之送貨時間，萌生意圖為自己不法之所有，並基於意圖供
    自己犯罪之用之概括犯意，於九十年十二月中旬，在臺中縣大肚鄉某處，先後以
    新臺幣（下同）七萬元及十八萬元之代價，連續向鍾昌伯（另案審理中）分別購
    得具殺傷力之改造貝瑞塔玩具手槍一把及子彈十顆、改造ＰＰＫ玩具手槍一把及
    子彈十九顆等客觀上對人之生命、身體具有危險性之凶器後；與戊○○共同基於
    意圖為自己不法所有之犯意聯絡，於同年十二月三十一日夜間某時，先至臺東縣
    臺東市○○路八六一號「臺東人ＫＴＶ」前，由己○○在旁把風，戊○○徒手竊
    取陳崇欽所有供丁○○使用、鑰匙未拔下之車號ＰＶＱ─三○五號之重型機車一
    部得手，用充翌日作案之交通工具。及至九十一年一月一日，二人至中興銀樓外
    窺伺守候。迨是日下午三時五十分許，見乙○○偕同其姪子丙○○攜帶金飾進入
    中興銀樓，乃由己○○騎乘前揭機車搭載戊○○至中興銀樓，再均著僅露出雙眼
    之頭套，分由己○○持已上膛之前開改造ＰＰＫ玩具手槍、戊○○持已上膛之改
    造貝瑞塔玩具手槍入內，先由戊○○以持槍朝乙○○右手臂射擊一發子彈，並喝
    令：「不要動！」之強暴、脅迫手法，致乙○○受有右前臂之右側橈骨開放性骨
    折之傷害而至使不能抗拒，再由己○○持上開改造ＰＰＫ玩具手槍，強取乙○○
    所帶來之裝有金飾之袋子。丙○○見狀上前阻止，而與己○○互相拉扯，乙○○
    亦乘機持店內椅子反擊，在雙方扭打過程中，己○○竟基於傷害之故意，朝丙○○右手擊發一槍，致丙○○受有右肱骨開放性骨折之傷害。嗣因己○○持有之手
    槍滑套脫落、頭套被丙○○扯下及面部疤痕為丙○○、乙○○所辨識，戊○○則
    因手槍卡彈，均騎乘前開所竊取之ＰＶＱ─三○五號機車逃逸，而強盜未果，經
    警於現場採獲扣得彈匣、彈頭、手槍滑套各一個、彈殼二顆及子彈三顆。
二、己○○旋於同月上旬將上開已故障之改造ＰＰＫ玩具手槍送至鍾昌伯處由林承耀
    （另案審理中）修理後，為警循其遺留在現場之頭套上頭皮屑之ＤＮＡ比對結果
    ，於同年二月七日晚上九時許，在臺南縣新營市○○路七十六號之網路咖啡店內
    捕獲，並於警詢時供出共犯戊○○，並自白鍾昌伯之住址，使警方於翌（八）日
    晚上十一時許，在彰化縣彰化市○○路○段金馬游泳池前草叢內搜索扣得已修復
    之改造ＰＰＫ玩具手槍一把，復於同月十五日晚上九時許，帶同警方至臺南縣新
    營市○○街五十七號前，其曾駕駛之車號九Ｊ─六○二五號自小客車內取出戊○○先前持用之改造貝瑞塔玩具手槍一把、彈匣一個及子彈二十三發。
三、案經乙○○、丙○○訴由臺東縣警察局臺東分局報請臺灣臺東地方法院檢察署檢
    察官偵查起訴。
    理  由
一、訊據被告己○○對於右揭犯罪事實，除辯稱：伊買槍係為了自衛，並非專供強盜
    犯罪之用，又伊並不是故意要開槍擊傷丙○○，是因為當時和丙○○拉扯之間，
    槍枝不小心擊發云云外，餘均坦承不諱。被告戊○○則矢口否認右揭犯罪事實，
    辯稱：當初是己○○邀伊至臺東做夜市生意，伊才跟己○○一起到臺東來，案發
    當天下午，己○○載伊至鯉魚山，告訴伊說要等他去找朋友再來接伊，伊並沒有
    去中興銀樓參與強盜及開槍打傷被害人之行為，另伊之所以去騎車號ＰＶＱ─三
    ○五號之重型機車，是因為己○○說機車是他朋友在ＫＴＶ喝醉酒，要伊幫忙騎
    回去，伊並沒有竊盜，之前之所以會自白犯罪，是因為基於幫助己○○的關係，
    而配合陳某的供述，且伊於警詢時曾遭受刑求之故云云。本院經查：
（一）右揭犯罪事實除據被告己○○就傷害以外之犯行坦承不諱，核與共同被告戊○○於警詢、偵查及本院調查時自白相符，並據被害人乙○○、丙○○、丁○○
      指訴綦詳，復經證人鄭添信證述屬實外，並有現場及槍枝、機車照片三十三幀
      、馬偕紀念醫院臺東分院九十一年五月九日馬院東字第乙九一一八○三號函所
      附之病況說明與贓物認領保管單、車籍作業系統─查詢認可資料表在卷可按；
      復有查獲之改造ＰＰＫ玩具手槍一把、彈匣一個、彈頭一個、彈殼三個（現場
      遺留二個，送驗試射後多一個）、子彈二顆（原三顆，試射一顆）、滑套一個
      、改造貝瑞塔玩具手槍一把、子彈十五顆（原二十三顆，試射八顆）、頭套一
      個扣案可佐。又在搶案發生現場查獲之頭套一個，取其內頭皮屑比對結果，發
      現與被告己○○之ＤＮＡ相符，亦有內政部警政署刑事警察局九十一年二月六
      日刑醫字第○九一○○一○一九七號ＤＮＡ型別鑑定鑑驗書附卷可憑，足徵其
      等自白與事實相符，應堪採信。
（二）扣案之槍枝、彈匣、子彈等物，經送鑑結果，依內政部警政署刑事警察局九十
      一年三月五日刑鑑字第○九一○○三三二七四號（關於改造之ＰＰＫ玩具手槍
      等）、九十一年三月六日刑鑑字第○九一○○三三二七九號（關於改造ＰＰＫ
      玩具手槍滑套及子彈）、九十一年三月五日刑鑑字第○九一○○三三二七七號
      （關於改造貝瑞塔玩具手槍及子彈）等函附之槍枝鑑驗報告鑑驗結果，認改造
      之ＰＰＫ玩具手槍一把（黏貼槍枝管制編號：0000000000號條碼）
      ，係由仿ＷＡＬＴＨＥＲ廠半自動手槍製造之金屬玩具手槍換裝土造金屬槍管
      改造而成，機械性能良好，可供擊發適用子彈使用，具殺傷力；子彈三顆認均
      係由長約十二釐米、直徑約九釐米土造金屬彈殼加裝直徑約九釐米土造金屬彈
      頭而成之土造子彈，經採樣一顆試射，可擊發，具殺傷力；改造九○貝瑞塔玩
      具手槍一把（黏貼槍枝管制編號0000000000號條碼），認係仿ＢＥ
      ＲＥＴＴＡ廠半自動手槍製造之金屬玩具手槍，槍管已換裝土造金屬槍管，具
      完整之裝填、閉鎖和擊發裝置，且功能均正常，認可擊發適用之子彈，具殺傷
      力；子彈二十三顆，其中十三顆（試射五顆）係由土造金屬彈殼加裝直徑約八
      釐米金屬彈頭而成之土造子彈，十顆（試射八顆）係由土造金屬彈裝直徑約九
      釐米金屬彈頭而成之土造子彈，亦均具傷殺力，有上開函文及鑑驗報告在卷可
      稽。
（三）依證人即被害人丙○○所述：「於拉扯間陳嫌向我右手臂開一槍後，槍械之滑
      套等物遂掉落現瑒」（見九十一年二月八日警詢筆錄）、「（問：在當時你有
      沒有拉到被告己○○的槍？）有拉到，但是被告己○○先開槍，不是我拉到他
      的槍才擊發的。」（見本院九十一年十月八日訊問筆錄）等語，明確指訴當時
      是被告己○○先開槍擊中被害人後，被害人始拉扯到被告槍枝，且果如被告所
      辯，槍枝並未上膛，則焉能在拉扯間立即上膛擊發，足見被告己○○持上開已
      上膛槍枝，具有傷人之故意甚明，其辯稱係因被害人丙○○拉扯到槍枝才誤擊
      被害人云云，顯不足採信。
（四）由被告己○○購買槍枝及子彈之時間係於九十年十二月中旬，距行搶之日即九
      十一年一月一日不遠，及其先後購買二把槍枝，顯係供己犯罪之用，並於行搶
      前一日即將其中之改造貝瑞塔玩具手槍、子彈交由有犯意聯絡之被告戊○○觀
      覽等情觀之，被告二人持有上開槍枝、子彈顯係為犯本件強盜罪所用，是被告
      己○○辯稱買槍係為了自衛，並非專供強盜之用云云，應不足採。
（五）被告戊○○對於右揭犯罪事實自警詢、偵查以迄本院移審及調查時均坦承不諱
      ，雖其辯稱曾於警詢中遭受刑求云云，惟其亦自承，在進入看守所時，有檢查
      身體，但當時並無任何傷勢，且共犯己○○亦稱當時警察並未刑求，此外，復
      查無其他任何遭受刑求之證據，則其辯稱遭受刑求云云，尚難採信。況且，被
      告戊○○除在警詢中自白外，於偵查、移審及本院調查時，均仍坦承上開犯行
      ，且對於犯罪之經過情形，包括：被告己○○事先告知槍枝來源、如何事先謀
      議共同去偷車、被告己○○怕為鄭添信認出而交代由其出聲、及行搶中細節，
      包括：進去銀樓時有持槍叫：「不要動！」、打中乙○○一槍、當時手槍有卡
      彈、開了一槍後就先往外跑等情，自警詢、偵查以迄本院移審及調查時均供述
      甚詳，其所述與被告己○○、被害人乙○○、丙○○所述大致相符，若非親自
      參與其中，實難以憑空一再為如此詳盡之描述。是其翻異前詞，辯稱曾遭受刑
      求云云，顯係事後卸責之詞，委不足採。
（六）被告戊○○於行搶過程中雖載頭套，惟經證人即被害人乙○○、丙○○當庭指
      認，證述其身高與案發當日夥同被告己○○至中興銀樓行搶者相符，證人二人
      與被告戊○○並無仇恨，斷無一致誣攀之理。且於被告戊○○翻異前詞後，經
      本院命其與共犯己○○當庭對質，己○○仍堅稱：「我所講的話都是實在，被
      告戊○○如果硬要說不是他，那我也沒有辦法。」等語（見本院九十一年十月
      八日調查筆錄），供陳確係與戊○○共同行搶。而被告己○○與戊○○並無何
      恩怨，且已坦承自身有參與加重強盜之犯行，復未曾因供述出共犯為何人以邀
      減免刑責，衡情亦應無誣攀之理。
（七）被告戊○○亦自承，於搶案發生前一日，曾與被告己○○同至「臺東人ＫＴＶ
      」前騎乘車號ＰＶＱ─三○五號之重型機車，甚且，於本院審理期日前最後一
      次調查時，雖已改口辯稱未與己○○共同行搶，但對於曾竊取上開機車及己○○曾拿做案槍彈供其觀覽等情仍供承不諱（見本院九十一年十一月十二日訊問
      筆錄）。而該機車確為翌日充行搶交通工具之用，並遺留在臺東市中興橋下，
      亦經被告己○○供述綦詳，並有臺東縣警察局偵辦中興銀樓被強盜案現場初步
      勘察報告及機車相片七幀在卷可佐。衡情，除非是共同謀議行搶之人，否則應
      無在犯如此重大刑案之前，毫無掩飾地將一切犯罪蛛跡暴露在不相干之第三人
      面前，徒增犯行敗露風險之可能，被告戊○○若非與被告己○○一同謀議至中
      興銀樓行搶之人，被告己○○何須於行搶前夕即與之共同進住臺東之旅社，又
      豈會事先將做案用之槍彈交戊○○觀覽，復與之共同竊取供做案所用之機車。
      且被告戊○○亦自承，伊係和己○○一起到臺東，案發前一日並與之同住一旅
      館，並於案發當日下午離開臺東（見本院九十一年十月八日訊問筆錄），其於
      搶案發生時間內，復提不出不在場證明，行蹤適與整個搶案發生過程相吻，且
      此段期間內與己○○共處者均僅戊○○一人，是戊○○即係與己○○共同前往
      中興銀樓行搶之人，已無可疑，其翻異前詞，辯稱當時人在鯉魚山云云，顯係
      事後卸責之詞，不足採信，其犯行已臻明確，應堪認定。
二、按行為應否處罰及如何處罰，固以行為時之法律為準。而法律一經廢止，其效力
    原則上固不得復存，然例外可依新法之規定予以延續。刑法第二條第一項規定：
    「行為後法律有變更者，適用裁判時之法律。但裁判前之法律有利於行為人者，
    適用最有利於行為人之法律。」其但書即係舊法之效力例外予以延續之規定。被
    告等行為後，懲治盜匪條例已於九十一年一月三十日公布廢止，刑法第三百三十
    條亦同時修正公布，加重強盜罪之法定本刑，修正後之刑法第三百三十條第一項
    規定為七年以上有期徒刑，較諸懲治盜匪條例第五條第一項第一款之無期徒刑或
    七年以上有期徒刑為輕。被告等所犯加重強盜罪，行為時有效之懲治盜匪條例及
    刑法同有處罰之規定，因懲治盜匪條例為刑法之特別法，依特別法優於普通法之
    法律適用原則而適用該條例，該條例廢止後，自應回歸適用刑法之相關規定。又
    懲治盜匪條例之廢止及刑法第三百三十條之修正係同時公布，因之，修正前之刑
    法第三百三十條並非中間法，即不生比較適用中間法之問題。就被告等所犯之罪
    而言，該條例雖曰廢止，因廢止前後均有刑罰規定，自屬刑法第二條第一項之行
    為後法律有變更，而非犯罪後之法律已廢止其刑罰。依刑法第二條第一項之規定
    ，自應就被告行為時有效之懲治盜匪條例第五條第一項第一款與裁判時之修正後
    之刑法第三百三十條比較適用（最高法院九十一年度臺上字第一三○五號、九十
    一年度臺上字第八三五號判決意旨參照）。
三、核被告己○○及戊○○所為，均係犯槍砲彈藥刀械管制條例第十一條第四項、第
    十二條第四項、刑法第三百二十條第一項、第二百七十七條第一項、修正後刑法
    第三百三十條第二項、第一項等罪。另被告己○○前後二次意圖供自己犯罪之用
    而向鍾昌伯購買上開改造玩具手槍、子彈而持有之行為，係一行為同時觸犯槍砲
    彈藥刀械管制條例第十一條第四項、第十二條第四項罪名，應從一重論以同條例
    第十一條第四項之罪名，其先後二次行為，時間緊接，觸犯構成要件相同之罪名
    ，為連續犯，應依刑法第五十六條之規定，論以一罪，並依法加重其刑；其於犯
    本件之罪後，除於偵查中自白外，復供述所購二把改造玩具手槍及子彈之來源及
    去向，並為警循線查獲全部槍枝、子彈及鍾昌伯販賣槍枝之事實，爰依槍砲彈藥
    刀械管制條例第十八條第四項之規定，就其所犯槍砲彈藥刀械管制條例第十一條
    第四項之罪減輕其刑，並依法先加後減之；其開槍傷害丙○○之行為，與先前和
    被告戊○○共同基於犯意聯絡開槍傷害乙○○之行為，時間緊接，觸犯構成要件
    相同之罪名，為連續犯，應依刑法第五十六條之規定，論以一罪，並依法加重其
    刑，此二罪與所犯加重強盜罪間，有方法結果之牽連關係，應依刑法第五十五條
    之規定從一重處斷。被告二人均係一行為同時持有改造玩具手槍及子彈，同時觸
    犯槍砲彈藥刀械管制條例第十一條第四項、第十二條第四項罪名，為想像競合犯
    ，應依刑法第五十五條，從一重依同條例第十一條第四項未經許可持有其他可發
    射子彈具有殺傷力之槍枝罪處斷。其等雖已著手於加重強盜行為之實施，惟未生
    強盜取財之結果，為未遂犯，爰依刑法第二十六條前段之規定，按既遂犯之刑度
    減輕其刑。被告二人就所犯上開槍砲彈藥刀械管制條例第十一條第四項、刑法第
    三百二十條第一項、第二百七十七條第一項、修正後刑法第三百三十條第二項、
    第一項等犯行，具有犯意聯絡及行為分擔，均為共同正犯，其等所犯上開數罪間
    有方法結果之牽連關係，應依刑法第五十五條之規定，從一重之加重強盜未遂罪
    處罰。爰審酌被告二人犯罪之動機在不勞而獲，於光天化日下持槍行搶，並開槍
    傷人，手段兇暴，對社會治安產生鉅大危害，對被害人心理、身體所造成之傷害
    非輕，及被告己○○為倡議行搶並覓得槍枝、子彈之人，惟犯後尚能坦承犯行，
    被告戊○○年輕識淺、受人慫恿參與犯罪，但犯後飾詞狡辯、毫無悔意等一切情
    狀，分別量處如主文所示之刑，以示懲儆。扣案之改造ＰＰＫ玩具手槍一把、子
    彈二顆（原三顆，試射一顆），改造貝瑞塔玩具手槍一把、子彈十五顆（原二十
    三顆，試射八顆）均為違禁物，應依刑法第三十八條第一項第一款宣告沒收，扣
    案之改造ＰＰＫ玩具手槍彈匣一個、滑套一個經鑑定結果係玩具槍之金屬彈匣、
    滑套（參內政部警政署刑事警察局九十一年三月六日刑鑑字第○九一○○三三二
    七九號函），均非屬違禁物，惟與扣案之頭套一個，均係被告己○○所有，供犯
    罪所用之物，業據被告己○○供明在卷，爰依刑法第三十八條第一項第二款宣告
    沒收；至扣案之彈頭一個、彈殼三顆，均係被告犯罪時及鑑定試射擊發後所遺留
    ，已不具殺傷力，另八顆子彈已因試射而滅失，均不為沒收之諭知；此外，被告
    戊○○用以供犯罪用之頭套一個，既未扣案，復據被告戊○○供承已丟棄於水溝
    之中（見九十一年二月八日警詢筆錄），為免將來執行困難，爰不為沒收之宣告
    。
據上論斷，應依刑事訴訟法第二百九十九條第一項前段，槍砲彈藥刀械管制條例第十
一條第四項、第十二條第四項、第十八條第四項，刑法第十一條、第二條第一項前段
、第二十八條、第五十六條、第三百二十條第一項、第二百七十七條第一項、第三百
三十條第二項、第一項、第五十五條、第二十六條前段、第三十八條第一項第一款、
第二款，罰金罰鍰提高標準條例第一條前段，判決如主文。
本案經檢察官魏宏安到庭執行職務
中      華      民      國      九十一      年    十二  月    十六    日
                                  臺灣臺東地方法院刑事庭
                                    審判長法  官  楊力進
                                          法  官  林卉聆
                                          法  官  范乃中
右正本證明與原本無異。
如不服本判決，應於判決送達後十日內向本院提出上訴狀。（須附繕本）
「切勿逕送上級法院」
                                          書記官  陳俊德
中      華      民      國      九十一      年    十二    月    十六    日
附記
槍砲彈藥刀械管制條例第十一條第四項
未經許可，持有、寄藏或意圖販賣而陳列第一項所列槍砲者，處一年以上
七年以下有期徒刑，併科新臺幣七百萬元以下罰金。
槍砲彈藥刀械管制條例第十二條第四項
未經許可，持有、寄藏或意圖販賣而陳列子彈者，處五年以下有期徒刑，
併科新台幣三百萬元以下罰金。
槍砲彈藥刀械管制條例第十八條第四項
犯本條例之罪，於偵查或審判中自白，並供述全部槍砲、彈藥、刀械之來
源及去向，因而查獲或因而防止重大危害治安事件之發生者，減輕或免除
其刑。拒絕供述或供述不實者，得加重其刑至三分之一。
中華民國刑法第三百二十條第一項
 (普通竊盜罪、竊佔罪)
意圖為自己或第三人不法之所有，而竊取他人之動產者，為竊盜罪，處五
年以下有期徒刑、拘役或五百元以下罰金。
中華民國刑法第二百七十七條第一項
 (普通傷害罪)
傷害人之身體或健康者，處三年以下有期徒刑、拘役或一千元以下罰金。
中華民國刑法第三百三十條第二項
 (加重強盜罪)
犯強盜罪而有第三百二十一條第一項各款情形之一者，處五年以上十二年
以下有期徒刑。
前項之未遂犯罰之。
